臺灣臺北地方法院刑事判決　　　　　　　94年度交易字第37號
公　訴　人　臺灣臺北地方法院檢察署檢察官
被　　　告　甲○○
上列被告因過失傷害案件，經檢察官提起公訴（93年度調偵字第
499 號），本院判決如下：
    主  文
甲○○因過失傷害人，處有期徒刑參月，如易科罰金，以參佰元
折算壹日。
    事  實
一甲○○於民國九十二年九月三十日晚上十一點二十分左右，駕
  駛車牌號碼六Ｅ─八九○○號自用小客車，沿臺北市○○區○
  ○路由南往北方向行駛，行經永吉路口欲左轉永吉路時，未達
  中心處即佔用來車道搶先左轉彎，且依當時天氣晴朗、夜間有
  照明、路面平坦無缺陷、無障礙物、視距良好，並無不能注意
  之情事，竟未禮讓自松山路對向車道直行駛來，亦疏未注意車
  前狀況之乙○○騎乘車牌號碼ＬＬ七─八三五號重型機車先行
  ，致自用小客車左前保險桿撞及前述機車之左側後方車身，乙
  ○○於機車倒地後亦飛離機車墜地，因而受有額頭裂傷、鼻骨
  骨折、右手第一掌關節脫臼、左腳脛骨內踝骨折、嗅覺功能異
  常低下、左膝深度擦傷、右膝深度擦傷併肥原性疤痕及右小腿
  多處擦挫傷併肥原性疤痕等傷害。嗣甲○○於有偵查犯罪職權
  之公務員知悉前，向前往處理現場之警員楊志雄當場承認為肇
  事者，始知上情。
二案經被害人乙○○訴由臺北市政府警察局信義分局報請臺灣臺
  北地方法院檢察署檢察官偵查起訴。
    理  由
一認定事實所憑之證據及理由
(一)被告甲○○坦承在前述時間、地點與告訴人乙○○騎乘之機車
  發生擦撞之事實，並有臺北市政府警察局信義分局（下稱信義
  分局）警員繪製之道路交通事故現場圖、補充資料表、調查報
  告表各一份，談話紀錄表二份、現場及車損照片共八張可參；
  而告訴人受有額頭裂傷、鼻骨骨折、右手第一掌關節脫臼、左
  腳脛骨內踝骨折、嗅覺功能異常低下、左膝深度擦傷、右膝深
  度擦傷併肥原性疤痕及右小腿多處擦挫傷併肥原性疤痕等傷害
  之事實，亦有臺北市立忠孝醫院九十二年九月三十日忠傷字第
  五十一號、九十二年十一月十三日忠傷字第五十號、九十二年
  十一月二十一日忠傷字第九二號驗傷診斷書共三份可證，此部
  份事實應無疑義。
(二)被告雖辯稱：車禍發生當時是靜止於松山路與永吉路路口之松
  山路南向第三車道上（即道路交通事故現場圖標示之Ａ車位置
  ），是告訴人騎太快了所以才會撞到我（本院九十四年八月二
　十六日審判筆錄第二頁）等語。然而：證人楊志雄於本院審理
  時證稱：（問：你如何判斷車子是車子與車子直接撞擊或是擦
  痕？）答：若是擦痕，外表會有橫條紋的擦損，如同本件機車
  右側後方車身的痕跡（即臺北市政府警察局信義分局九十四年
  八月一日函（筆錄誤載為七月二十五日）所附第二頁下方照片
  ），該車左側後方車身就是直接遭撞擊的痕跡（即該函所附第
  一頁下方照片），而本件自小客車左前方除了有直接撞擊的痕
  跡外，也有擦痕（本院九十四年九月二十一日審判筆錄第七頁
  ）等語，證人即告訴人乙○○亦證稱遭自用小客車左前方撞擊
  ，且為被告所自認，另參照前述函文檢附之車損照片中車損情
  形，被告自用小客車左前方保險桿與告訴人機車左側後方車身
  之裂痕，應均為直接撞擊所產生，告訴人機車右側後方車身橫
  條紋損痕，則為倒地後與地面摩擦所產生。另由道路交通事故
　現場圖上被告自用小客車停放之地點、角度、行徑路線觀之，
  自用小客車停止之位置為松山路與永吉路路口之松山路南向第
  三車道上與永吉路安全島延長線交岔處，依松山路為準呈四十
  五度角方向停止，則依被告自松山路北向內側第一車道左轉永
  吉路之行徑路線判斷，被告顯然未達中心處（松山路與永吉路
  分向線及安全島延長線之交岔位置）即佔用來車道搶先左轉彎
  ；而依告訴人機車倒地之位置、散落物分布之範圍、機車倒地
  後滑行之刮地痕，及兩車撞擊部位觀之，告訴人行經松山路與
  永吉路口時，機車左側後方車身乃遭行徑中之自用小客車左前
  方保險桿撞擊後倒地，並朝與自用小客車路徑垂直之方向滑行
  ，兩車發生碰撞時，自用小客車並非靜止之狀態，被告所辯不
  足採信。
(三)汽車駕駛人行經交岔路口未達中心處，佔用來車道搶先左轉彎
  或轉彎車不讓直行車先行者，均處二百元以上六百元以下罰鍰
  ，道路交通管理處罰條例第四十八條第三款、第六款定有明文
  。被告自松山路北向內側第一車道左轉永吉路時，疏於遵守前
  述規定，未達中心處即佔用來車道搶先左轉彎，且未禮讓直行
  之告訴人騎乘之機車先行，終因煞閃不及而撞及告訴人，被告
　自有過失，且其過失行為與告訴人所受事實欄所載傷勢之結果
  有相當因果關係。本件證據明確，被告犯行已堪認定。又本院
　就現有卷證既已可認定被告有如前述過失，自無再送鑑定之必
  要，附此說明。
(四)汽車行駛時，駕駛人應注意車前狀況及兩車併行之間隔，並隨
  時採取必要之安全措施，道路交通安全規則第九十四條第三項
  定有明文。由證人即告訴人乙○○於警員詢問時稱：發現危害
　狀況時，距離對方不到一公尺，對方車子已提早轉彎到我的車
  道，事出突然致我無法反應（見臺北市政府警察局信義分局交
  通分隊交通事故談話紀錄表）等語可知，告訴人於發現被告之
  自用小客車時，該自用小客車已進入告訴人行駛之車道；另依
  證人乙○○於本院審理時證稱：我當天下課，從松山車站出來
  ，延著台北市○○路直行，行經永吉路口時，我完全沒發現前
  方有任何轉彎車輛，行經到路中央時，突然左邊有一部車衝出
  來撞到我。（問：你沒看到被告車子要左轉彎？）答：沒有，
  我連有被告這部車都不知道（本院九十四年八月二十六日審判
  筆錄）等語，並參照道路交通事故現場圖，被告自松山路北向
  內側第一車道駛出，至兩車發生撞擊之地點長達十多公尺，而
  告訴人自松山路南向第三車道駛出（由停止線開始計算），至
  兩車發生撞擊之地點甚至將近二十公尺，則以肇事地點之松山
  路段敞直，並無彎路或阻擋視線之建築物之路況，告訴人於駛
  入松山路與永吉路口時，竟完全未見前方準備左轉之自用小客
  車，顯因疏未注意車前狀況，致發現被告之自用小客車時，未
  能即時採取閃避、煞停等必要之安全措施，致遭被告撞擊，其
  就本件車禍之發生與有過失，但仍不能據此解免被告疏失之責
  ，應予敘明。
(五)告訴意旨雖認告訴人至今嗅覺功能喪失，已達刑法第十條第四
  項第三款、第六款之重傷程度，因認被告係犯過失重傷害罪嫌
  等語。然刑法第十條第四項第三款所謂毀敗嗅能，係指其嗅能
  全部喪失效能，同條第四項第六款之重傷則指除去同項第一款
  至第五款之傷害而於身體或健康有重大不治或難治之傷害者而
  言。依(1)國立臺灣大學醫學院附設醫院九十三年十二月十四日
  診斷證明書中診斷病名欄雖載「疑似嗅覺功能喪失」，惟醫師
  囑言欄則記載：「主訴於民國九十二年十月頭部外傷後嗅覺喪
  失，局部檢查鼻腔無明顯變化」。(2)該院九十四年五月二十三
  日校附醫秘字第○九四○二○五一六六號函覆：一乙○○先生
  於九十三年十二月十三日及同月十四日至本院耳鼻喉部門診就
  診，主訴於九十二年十月頭部外傷後嗅覺喪失，經局部檢查後
  發現其鼻腔並無明顯變化。二頭部外傷後有發生嗅覺喪失情形
  之可能性，且預後不佳，客觀評估嗅覺功能之方法，係以功能
  性核磁共振影像或正子掃瞄為之，然目前醫界尚未發展成熟，
  故無檢查結果以供判定。依前述說明，目前醫學科技既尚無法
  判定告訴人之嗅覺已完全喪失而達毀敗之程度，或屬重大不治
  或難治之傷害，自不能認定被告所為犯係過失致重傷罪。至行
  政院國軍退除役官兵輔導委員會台中榮民總醫院九十四年三月
  四日診斷證明書之診斷欄雖記載：「兩側嗅覺完全喪失」，處
  置意見欄則載：「病人於上述病情於九十四年三月四日至本院
  耳鼻喉科初診，接受酚基乙基醇嗅覺閾值試驗，檢查結果為陰
  性反應」，其檢測方式依該院九十四年六月十三日中榮醫企字
  第○九四○○○二六九○號函覆為：「病患乙○○先於本院接
  受酚基乙基乙醇氣味或值檢定法足以判斷嗅覺功能是喪失，其
  方式內容為利用某特定試劑以心理物理方法檢測病患之嗅覺偵
  測氣味之最低濃度。」，然該院對於該種測試既兼以心理、物
  理二種方式檢測，其中心理檢測部分如何施作，認定依據為何
  ，準確度如何，及物理檢測部分準確度如何等內容均未具體說
  明，參以前述國立臺灣大學醫學院附設醫院之函覆可知，關於
  評估嗅覺功能之方法，目前醫界尚未發展成熟，顯示經酚基乙
  基醇嗅覺閾值試驗結果為陰性反應者，是否即可認定接受檢測
  者之嗅覺完全喪失，於醫界尚無共識，自不得僅憑行政院國軍
  退除役官兵輔導委員會台中榮民總醫院之診斷證明書即判定告
  訴人之嗅覺已完全喪失而達毀敗之程度，或屬重大不治或難治
  之傷害。
(六)綜上所述，本件證據明確，被告犯行已堪認定。
二論罪科刑之依據：被告甲○○因過失行為致告訴人乙○○受有
  事實欄所載之傷害，犯刑法第二百八十四條第一項前段過失傷
  害罪。被告於車禍發生後，其犯情未被有偵查犯罪職權之公務
  員發現前，即向據報趕赴現場處理之臺北市政府警察局信義分
  局警員楊志雄坦承為其駕車肇事之事實，經證人楊志雄於本院
  審理時證稱被告當時有在現場，並向其承認自己為肇事者等語
  可證，合於自首之要件，應依刑法第六十二條前段規定，減輕
  其刑。本院審酌告訴人嗅覺顯著減退，所受傷勢嚴重，但被告
  過失情節尚非嚴重，其雖願意賠償告訴人，終因告訴人索求金
  額三百多萬元過高而無法和解，及告訴人與有過失等一切情狀
  ，量處如主文所示之刑，並諭知易科罰金之折算標準。
三適用之法條：刑事訴訟法第二百九十九條第一項前段，刑法第
  二百八十四條第一項前段、第六十二條前段、第四十一條第一
  項前段，罰金罰鍰提高標準條例第一條前段、第二條。
本案經檢察官李鴻維到庭執行職務
中　　華　　民　　國　　94　　年　　10　　月　　12　　日
　　　　　　　　　刑事第十五庭  審判長法  官　周祖民
                                      法  官  黃雅君
                                      法  官  邱蓮華
以上正本證明與原本無異。
如不服本判決，應於判決送達後10日內，向本院提出上訴狀。
                                      書記官  王黎輝
中　　華　　民　　國　　94　　年　　10　　月　　12　　日
附錄論罪科刑法條
刑法第284條第1項
因過失傷害人者，處六月以下有期徒刑、拘役或五百元以下罰金
。致重傷者，處一年以下有期徒刑、拘役或五百元下罰金。
